【裁判字號】    98,審易,2050
【裁判日期】    981016
【裁判案由】    竊佔
【裁判全文】
臺灣高雄地方法院刑事判決            98年度審易字第2050號
公  訴  人  臺灣高雄地方法院檢察署檢察官
被      告  戊○○
上列被告因竊佔案件，經檢察官提起公訴（98年度偵字第4307號
號、第19179 號），被告於準備程序中就被訴事實為有罪之陳述
，經本院告知簡式審判程序之旨，並聽取被告與公訴人之意見後
，本院合議庭裁定由受命法官獨任進行簡式審判程序，判決如下
：
    主  文
戊○○犯竊佔罪，處有期徒刑捌月，減為有期徒刑肆月，如易科
罰金，以新臺幣壹仟元折算壹日；又犯竊佔罪，處拘役伍拾玖日
，如易科罰金，以新臺幣壹仟元折算壹日。
    事  實
一、戊○○係承天仁道慈善會福安祠（下稱福安祠）之主任委員
   ，竟基於意圖為自己或他人不法之利益，先後為以下犯行：
  (一)其明知高雄市○○區○○段420 、418 、402 及407 －1 地
    號等4 筆土地，係乙○○分別於民國61年、62年間分別購得
    ；另同段407 地號土地係由財政部國有財產局（下稱國有財
    產局）代管之中華民國所有土地。且上開土地內合計共629.
    58平方公尺之土地（其中A 區：71.18 平方公尺、B 區：87
    .79 平方公尺、C 區：3.70平方公尺、D 區：47.16 平方公
    尺、E 區：80.70 平方公尺、F 區：339.05平方公尺，以上
    編號詳見高雄市政府地政處新興地政事務所土地複丈成果圖
    ）係其已故之友人葉清朝於93、94年間，在未經土地所有權
    人乙○○及國有財產局同意，亦無合法使用該等土地之權源
    下，擅自搭建鐵皮屋予以竊佔而得，竟於94年4 月28日葉清
    朝過世後，意圖為自己不法之利益，自96年1 月間起，擅自
    翻修上開鐵皮屋，並將其所有之物品（包含書籍、感謝狀、
    獎狀、及數旅行袋之公司帳冊、相關資料）搬入置放，另在
    部分鐵皮屋內飼養動物，以使用該等鐵皮屋之方式竊佔上開
    地號之土地。嗣經乙○○多次協調，迄今仍拒不返還該等土
    地。
  (二)復其明知同段401 地號土地係國有財產局與吳素卿共有之土
    地（國有財產局權利範圍1000分之469 ，吳素卿權利範圍1
    000 分之531 ），於96年11月7 日前某日，未經國有財產局
    及吳素卿同意，擅自以紅色鐵製欄杆將該土地面臨高雄市○
    ○區○○路及正義路224 巷之兩邊圍起（即高雄市政府地政
    處新興地政事務所土地複丈成果圖標示646 至645 部分，長
    3.15公尺，及標示646 往665 方向延伸之一部），並於96年
    11月7 日在轉角處搭建福安祠牌樓（即上開複丈成果圖所示
    標示646 部分），另於97年1 、2 月間在該地設置水泥旗竿
    座，而將401 地號之部分土地佔為己有，供其及福安祠使用
    。嗣經吳素卿於96年12月10日向國有財產局申請承購上開地
    號面積115.8 平方公尺（即國有財產局所有權利範圍1000分
    之469 之部分），經國有財產局告知須先繳納使用補償金，
    始悉上情。
二、案經乙○○訴請及財政部國有財產局臺灣南區辦事處、吳素
    卿訴由高雄市政府警察局苓雅分局移送臺灣高雄地方法院檢
    察署偵查起訴。
    理  由
一、被告戊○○所犯係死刑、無期徒刑、最輕本刑為3 年以上有
    期徒刑以外之罪，於準備程序進行中被告就被訴事實為有罪
    陳述，由受命法官告知簡式審判程序要旨並聽取其與公訴人
    之意見，經被告同意適用簡式審判程序後，本院亦認無不得
    或不宜改依簡式審判程序進行之處，爰依刑事訴訟法第273
    條之1 第1 項、第284 條之1 規定，本院合議庭裁定由受命
    法官獨任進行簡式審判程序，合先敘明。
二、前揭犯罪事實，業據被告戊○○於本院審理時坦承不諱，核
    與告訴代理人即證人陳清和律師與證人薛春樹、簡滕邑於偵
    查中證述、告訴代理人即證人丙○○、甲○○於警詢、偵查
    中證述相符；復有高雄市○○區○○段420 、418 、402 、
    407-1 地號之土地登謄本各1 份、高雄市○○區○○段407
    地號之土地建物查詢資料1 份，證人薛春樹當庭提出之高雄
    市政府91年9 月25日高市府衛一字第0910046754號行政處分
    書1 紙、高雄市政府環境保護局南區資源回收場過磅單17紙
    、照片8 紙，告訴狀所附之照片8 張、臺灣高雄地方法院檢
    察署97年7 月11日履勘筆錄1 份及所附現場照片48張、臺灣
    高雄地方法院檢察署97年7 月22日履勘筆錄1 份及所附現場
    照片11張、高雄市政府地政處新興地政事務所97年7 月29日
    高市地新二字第0970006057號函及所附之土地複丈成果圖1
    份、財政部國有財產局臺灣南區辦事處98年4 月13日台財產
    南改字第0982501074號函及地籍圖1 份、高雄市○○區○○
    段401 地號之土地登記第二類謄本1 份、高雄市政府地政處
    新興地政事務所土地所有權狀1 份、臺灣高雄地方法院檢察
    署97年7 月11日履勘筆錄1 份及照片3 張、臺灣高雄地方法
    院檢察署97年7 月22日履勘筆錄1 份及照片18張、臺灣高雄
    地方法院檢察署98年2 月18日履勘筆錄1 份、高雄市政府地
    政處新興地政事務所98年2 月18日高市地新二字第09800013
    53號函及所附之土地複丈成果圖各1 份、財政部國有財產局
    臺灣南區辦事處98年4 月13日台財產南改字第0982501074號
    函及地籍圖1 份、警卷之照片20張、告訴代理人甲○○庭呈
    之照片4 張、國有財產局提出之照片8 張、告訴代理人丙○
    ○提出之照片9 張、被告提出之照片2 張、財政部國有財產
    局南區辦事處本處其他案件繳款通知書在卷可稽，足認被告
    上開自白與事實相符。本案事證明確，被告犯行足以認定，
    應依法論科。
三、按刑法第320 條第2 項之竊佔罪，為即成犯，於其竊佔行為
    完成時犯罪即成立，以後之繼續竊佔乃狀態之繼續，而非行
    為之繼續，此有66年臺上第3118號判例意旨可資參照。是核
    被告戊○○上開所為，均係犯刑法第320 條第2 項之竊佔罪
    ，應依同條第1 項之規定處斷。再被告就犯罪事實(一)之竊佔
    犯行，係以1 行為同時竊佔被害人乙○○、中華民國國有之
    土地；而就犯罪事實(二)之竊佔犯行完成時，係1 行為竊佔被
    害人吳素卿、中華民國國有之土地，分別係同時侵害不同之
    財產權，應成立數罪名，均為想像競合犯，僅論以一竊佔罪
    。再被告所為上開2 犯行，係犯意各別，行為互殊，應予分
    論併罰。爰審酌被告任意佔用他人之土地，毫無尊重他人財
    產之觀念，復其就事實(一)之竊佔範圍規模非小，案發至今均
    未賠償告訴人之損害，或取得合法佔用權源，實有可議；惟
    念其犯罪之動機、目的及手段尚稱平和，且就事實(二)之竊佔
    行為之範圍尚屬狹小，所生危害非鉅，並與部分之告訴人吳
    素卿達成和解，經告訴人吳素卿表示不再追究，有被告與告
    訴人吳素卿書立之和解書在卷足憑，再參酌被告於犯後均能
    坦承犯行、態度良好等一切情狀，分別量處如主文所示之刑
    ，及就事實(二)之行為諭知易科罰金折算標準。又被告所為事
    實(一)之竊佔行為，係在96年4 月24日以前，合於中華民國96
    年罪犯減刑條例所定減刑條件，亦無同條例第3 條所示不得
    減刑之情形，應減為如主文所示之刑，且依同條例第9 條規
    定諭知易科罰金折算標準，以資懲儆。
據上論斷，應依刑事訴訟法第273 條之1 第1 項、第284 條之1
、第299 條第1 項前段，刑法第320 條第2 項、第1 項、第41條
第1 項前段、第55條，刑法施行法第1 條之1 ，中華民國96年罪
犯減刑條例第2 條第1 項第3 款、第7 條、第9 條，判決如主文
。
本案經檢察官丁○○到庭執行職務
中    華    民    國    98    年    10    月    16    日
                  刑事第十庭  法  官    呂明燕
以上正本證明與原本無異。
如不服本判決應於收受本判決後10日內向本院提出上訴書狀，並
應敘述具體理由，如未敘述上訴理由者，應於上訴期間屆滿後20
日內補提理由書狀於本院（均須按他造當事人之人數附繕本）「
切勿逕送上級法院」。
中    華    民    國    98    年    10     月  16     日
                              書記官     張琇晴
附錄本判決論罪科刑之法條：
中華民國刑法第320條（普通竊盜罪、竊佔罪）
意圖為自己或第三人不法之所有，而竊取他人之動產者，為竊盜
罪，處5 年以下有期徒刑、拘役或5 百元以下罰金。
意圖為自己或第三人不法之利益，而竊佔他人之不動產者，依前
項之規定處斷。
前二項之未遂犯罰之。


司法院資訊處製作；財團法人民間司法改革基金會備份。
